【裁判字號】    98,財管,8
【裁判日期】    980227
【裁判案由】    選任遺產管理人
【裁判全文】
臺灣臺南地方法院家事裁定              98年度財管字第8號
聲  請  人  臺南縣新化鎮農會
                     設臺南縣.
法定代理人  乙○○   住同上
上列聲請人聲請為被繼承人甲○○選任遺產管理人事件，本院裁
定如下：
    主      文
選任財政部國有財產局臺灣南區辦事處臺南分處為被繼承人甲○
○之遺產管理人。
聲請程序費用新臺幣壹仟元由被繼承人甲○○之遺產負擔。
    理      由
一、按繼承人均拋棄其繼承權者，準用關於無人承認繼承之規定
    ，民法第1176條第6項定有明文。又繼承開始時，繼承人之
    有無不明，而不能依民法第1177條選定遺產管理人時，得由
    利害關係人聲請法院選任之，民法第1178條第2項亦定有明
    文。揆諸前揭規定意旨，於繼承人皆拋棄其繼承權，無人繼
    承時，應許利害關係人聲請法院選任遺產管理人，俾為遺產
    之處置。
二、本件聲請意旨略以：債務人甲○○於民國84年9月8日以其所
    有之不動產（台南新化鎮○○○段691、268地號）設定本金
    最高限額新台幣 (下同)2,000,000 元抵押權予聲請人，擔
    保債務人對聲請人現在及將來所負一切債務之清償，並辦畢
    抵押權設定登記在案。嗣債務人甲○○於84年9月13日約同
    連帶保證人黃水帖向債權人借用1,600,000元正，約定於89
    年9 月13日償清本息，利率按本會約定之放款年利率8.25%
    計算，後債權人曾聲請鈞院97年執合字第2162號強制執行，
    經鈞院依強制執行法第27條之規定發給債權憑證為證。而債
    務人甲○○已於93年11月17日死亡，經查鈞院慧家寅93年度
    繼字第1619號函，繼承人已全部辦理拋棄繼承。按繼承開始
    時，繼承人之有無不明，而不能依民法第1177條選定遺產管
    理人時，得由利害關係人聲請法院選任之；又繼承人因故不
    能管理遺產，或未委任遺產管理人，被繼承人亦無遺囑指定
    者，得由利害關係人聲請法院選任遺產管理人，民法第1178
    條第2項，非訟事件法第79條第1項分別定有明文。為此聲請
    人 (即抵押權人)聲請鈞院准予指定國有財產局台灣南區辦
    事處台南分處為被繼承人甲○○之遺產管理人等語。
三、經查：聲請人主張之上開事實，業據提出被繼承人之除戶謄
    本、債權憑證、土地（建築改良物）抵押權設定契約書、他
    項權利證明書、本院95年4月28日慧家寅93年度繼字第1619
    號准予備查函為憑（均影本），且經本院依職權調閱93年度
    繼字第1619號卷核閱無誤，堪信為真實。查被繼承人之繼承
    人均已聲明拋棄繼承權，而聲請人為被繼承人之債權人，其
    以利害關係人身分聲請選任被繼承人之遺產管理人，自屬合
    法，應予准許。
四、按公示催告期限屆滿，無繼承人承認繼承時，其遺產於清償
    債權，並交付遺贈物後，如有剩餘，歸屬國庫；又按非公用
    國有財產以財政部國有財產局為管理機關，民法第1185條、
    國有財產法第12條分別定有明文。本件被繼承人甲○○之繼
    承人均已拋棄繼承權，足見渠等對被繼承人遺產之處置已漠
    不關心，而被繼承人之遺產，倘無人承認繼承時，於清償債
    權，交付遺贈物後，將歸屬國庫，故為使遺產之處置順利進
    行，並考量遺產管理之專業性與公平性，本院認選任財政部
    國有財產局臺灣南區辦事處臺南分處為被繼承人之遺產管理
    人，核屬適當。
五、依非訟事件法第157條裁定如主文。
中    華    民    國    98    年    2     月    27    日
                家事法庭    法  官  林富郎
上為正本係照原本作成。
如不服本裁定，應於裁定送達後10日內向本院提出抗告狀（附具
繕本），並應繳納抗告費新台幣1000元。
中    華    民    國    98    年    2     月    27    日
                            書記官  劉毓如


司法院資訊處製作；財團法人民間司法改革基金會備份。
